臺灣嘉義地方法院刑事判決　　　　　　　　　　　　　九十三年度簡上字第三六號
　　上　訴　人
　　即　被　告　丁○○
　　　　　　　　戊○○
右列上訴人因傷害案件，不服本院簡易庭中華民國九十二年十二月三十一日九十二年
度簡字第一五五七號第一審判決（聲請簡易判決處刑案號：臺灣嘉義地方法院檢察署
九十二年度偵字第七一九四號），提起上訴，本院管轄之第二審合議庭部分依二審程
序，部分改依通常程序審理後，分別為第二審、第一審判決如左：
    主  文
原判決撤銷。
丁○○傷害人之身體，處拘役拾日，如易科罰金，以佰元折算壹日。
戊○○無罪。
    事  實
一、緣丁○○與己○○之夫乙○○係朋友，丁○○在嘉義縣民雄鄉東湖村口經營「口
    福檳榔攤」，己○○於民國九十二年九月二十五日上午十時三十分許，至該檳榔
    攤找乙○○，見乙○○正與丁○○下象棋，憤而打翻棋盤，丁○○因此與己○○
    發生爭執，爭執中，丁○○先以手推己○○之肩部（未成傷），己○○遂打丁○○二耳光（己○○所犯傷害部分未據告訴），丁○○因而心生不滿，因而基於傷
    害之故意，打己○○一耳光，致己○○倒地，頭部碰撞檳榔攤內之茶几，因而致
    己○○受有左肩瘀傷三乘二公分、頭皮部二處腫脹二處各二乘二公分、前額腫脹
    二乘二公分等傷害。
二、案經己○○訴由嘉義縣警察局民雄分局報請台灣嘉義地方法院檢察署檢察官偵查
    後聲請簡易判決處刑。
    理  由
壹、有罪部分：（被告丁○○部分）
一、訊據被告丁○○固坦承於九十二年九月二十五日上午十時三十分許，在其所經營
    之「口福檳榔攤」與告訴人己○○發生衝突，而打告訴人耳光之事實，惟矢口否
    認有何傷害犯行，並辯稱：因告訴人先打其耳光才會發生本件衝突，其確實打告
    訴人二耳光，告訴人係因其欲與之理論，害怕後退，因此撞到後面之桌椅跌倒受
    傷，告訴人診斷證明書上之傷勢，非其造成等語。經查：
  （一）被告丁○○與告訴人於右揭時、地發生衝突，衝突後，受有左肩瘀傷三乘二
        公分、頭皮部二處腫脹二處各二乘二公分、前額腫脹二乘二公分等傷害之事
        實，除據證人即告訴人證述在卷外，並有行政院衛生署嘉義醫院傷害診斷書
        一份在卷可稽，依該診斷書所載檢驗之日期為九十二年九月二十五日上午十
        一時四十分許，距離被告丁○○與告訴人發生衝突之時間僅約一小時左右，
        相距甚短，是告訴人於其與被告丁○○發生衝突後受有前開傷害一節，應足
        認定。
  （二）告訴人雖於本院審理時結證稱：其係因同案被告戊○○持塑膠椅毆打頭部，
        致其往左後側跌倒，撞到左肩，因此頭部受傷，被告丁○○是在其倒地起身
        後才打他二巴掌云云（見本審卷九十三年四月二十三日審理筆錄），惟被告
        戊○○與告訴人為鄰居，平日因被告戊○○金爐擺放之位置，時有衝突，本
        即感情不睦，此為告訴人所自承，告訴人與被告戊○○既有夙怨，其所為之
        前開指訴是否可採，實有可疑。其次，依告訴人所述，被告戊○○係在其與
        被告丁○○衝突當中，自外騎機車至檳榔攤處，隨即入內不問緣由，持塑膠
        椅毆打其頭部云云（見同上審理筆錄），然查，證人即告訴人之夫乙○○於
        本院審理時結證稱：其至檳榔攤與被告丁○○下棋時，即已見到被告戊○○
        在檳榔攤之吊床處休息，不清楚之後是否離開，被告戊○○的確持塑膠椅欲
        打告訴人，但被其攔阻，是否打到告訴人，其不清楚等語（見同上審理筆錄
        ），此顯與告訴人前開指訴不符，反與證人即在場之人丙○○證稱：戊○○
        本來躺在現場吊床上，被告丁○○與告訴人衝突時，戊○○曾持塑膠椅要打
        告訴人，但被告訴人先生（即證人乙○○）攔住，椅子未丟出去等語（見本
        審九十三年五月二十日審理筆錄）、證人甲○○證稱：其於九十二年九月二
        十五日上午十時許至被告丁○○所經營之檳榔攤，到場時，被告戊○○已在
        場，其停留約一小時，告訴人是後來才到等語（同本審九十三年五月二十日
        審理筆錄）互核相符，因此，告訴人此部分指訴尚難採信，告訴人所受之傷
        勢應非被告戊○○持椅子毆打所致。
  （三）被告丁○○雖辯稱：告訴人所受之傷勢非遭其毆打所致，應係自行跌倒受傷
        云云。惟查證人乙○○於偵、審中均證稱：告訴人到場掀掉棋盤時，被告丁○○很不高興，告訴人又要翻掉象棋，被告丁○○便用手推告訴人一下，告
        訴人便打被告丁○○，被告丁○○亦出手摑告訴人，此時，被告戊○○亦拿
        椅子要打告訴人，其攔住被告戊○○，回頭便見告訴人跌倒在地上，告訴人
        起來後又與被告丁○○起爭執，被告丁○○又打告訴人一下等語（見警卷第
        七頁背面、偵卷第一０頁、本審卷九十三年四月二十三日審判筆錄），核與
        證人丙○○證述之情節（見本審卷九十三年五月二十日審判筆錄）大致相符
        ，因此，被告丁○○所辯顯非事實，難以採信。又告訴人所受之傷係因其跌
        倒所致，此業據告訴人於本院審理時證述在卷（見本審卷九十三年四月二十
        三日審理筆錄），參酌證人丙○○所證及被告丁○○所供均稱：告訴人遭被
        告丁○○打耳光後跌倒，撞到檳榔攤之咖啡色茶几等語，而二人所指之茶几
        復均相同（同上審理筆錄），並有員警事後拍攝之現場照片四張附於本審卷
        可參，則告訴人應係遭被告丁○○打耳光，始後退跌倒撞及茶几因而受傷，
        堪以認定。再者，依現場照片所示之情形觀之，檳榔攤內有許多桌椅，地面
        為水泥地面，被告丁○○為一心智正常之成年男子，告訴人則為氣力較為弱
        小之成年女子，被告丁○○打告訴人耳光，衡諸一般生活經驗，被告丁○○
        對於告訴人可能因此無法保持平衡而倒地撞及地面或擺設之桌、椅受傷一節
        ，難謂無所認識，被告丁○○竟仍蓄意為之，致告訴人因而倒地受有前開傷
        害，其有傷害之故意甚明，且被告丁○○打告訴人耳光之行為與告訴人所受
        之傷害間有相當因果關係，亦堪認定。
  （四）至告訴人雖當庭質疑證人丙○○於案發時是否在場，然告訴人並未提出任何
        證據以實其說；另告訴人於本院審理時指稱：證人甲○○案發當時在場等語
        （見本審卷九十三年五月二十日審理筆錄），而證人甲○○經本院令其當庭
        指認後證稱：其到被告丁○○檳榔攤時，除告訴人外，證人（含丙○○）、
        被告均已在場等語（同上筆錄），足見證人丙○○於案發時應在現場目擊。
        況證人丙○○業已當庭具結擔保其證言之真實性，且衡諸常情，證人丙○○
        與被告丁○○並無刑事訴訟法第一百八十條第一項所列各款之關係，當無甘
        冒刑責而為虛偽證言之理。是告訴人此部分之質疑應無所據，自不足採。
   綜上各情觀之，被告丁○○之辯解應不足採，本件事證明確，被告丁○○傷害犯
   行堪以認定。
二、核被告丁○○所為，係犯刑法第二百七十七條第一項之普通傷害罪。原審依據刑
    事訴訟法第四百四十九條第一項前段、第四百五十四條第二項，刑法第二百七十
    七條第一項、第四十一條第一項前段，罰金罰鍰提高標準條例第一條前段、第二
    條予以論罪科刑，固非無見。惟原審認定告訴人頭部所受之傷勢，除被告丁○○
    所造成者外，部分係因遭被告戊○○持塑膠椅毆打所致，然被告戊○○作勢毆打
    ，並未傷及告訴人（詳後述），原審如此認定，應有不當。被告丁○○上訴意旨
    否認犯行，雖無理由，惟原判決既有上述可議之處，自應由本院撤銷原判決並自
    為判決。爰審酌被告丁○○係因告訴人先出手打其耳光，始心生氣憤而犯本案，
    告訴人所受之傷勢輕微，惡性非重，事後未與告訴人達成和解，亦未坦承犯行等
    一切情狀，量處如主文所示之刑，並諭知易科罰金之折算標準，以資儆懲。
貳、無罪部分：（被告戊○○部分）
一、聲請簡易判決處刑另以：戊○○係己○○之鄰居，平日感情不睦，於九十二年九
    月二十五日上午十時三十分許，在丁○○所經營位於嘉義縣民雄鄉東湖村口之「
    口福檳榔攤」見己○○與丁○○等人發生衝突，竟基於傷害之故意，持塑膠椅毆
    打己○○，致己○○受有頭皮部二處腫脹二處各二乘二公分、前額腫脹二乘二公
    分等傷害，因認戊○○涉有刑法第二百七十七條第一項之傷害罪嫌。
二、按犯罪事實應依證據認定之，無證據不得認定其犯罪事實；不能證明被告犯罪者
    ，應諭知無罪之判決，刑事訴訟法第一百五十四條第二項、第三百零一條第一項
    分別定有明文。次按被害人之陳述如無瑕疵，且就其他方面調查又與事實相符，
    固足採為科刑之基礎，倘其陳述尚有瑕疵，則在未究明前，遽採為論罪科刑之根
    據，即難認適法；且告訴人之指訴是以使被告受刑事不利之訴追為目的，故不得
    僅憑告訴人之指訴遽令被告入罪，最高法院六十一年台上字第三０九九號、五十
    二年臺上字第一三００號判例意旨參照。又按認定不利於被告之事實，須依積極
    證據，苟積極證據不足為不利於被告事實之認定時，即應為有利於被告之認定，
    更不必有何有利之證據；認定犯罪事實所憑之證據，雖不以直接證據為限，間接
    證據亦包括在內，然而無論直接或間接證據，其為訴訟上之證明，須於通常一般
    之人均不致有所懷疑，而得確信為真實之程度者，始得據為有罪之認定，倘其證
    明尚未達於此一程度，而有合理性懷疑存在時，即不得遽為被告犯罪之認定（最
    高法院三十年上字第八一六號、七十六年台上字第四九八六號判例意旨參照），
    故刑事訴訟之被告基於刑事訴訟法第一百五十四條所揭證據裁判主義之精神，對
    於不利於己之事證，若已提出合乎生活經驗上之質疑，除非另有足可補強起訴事
    實之積極證據，否則，法院即應本於罪疑唯輕之法則，而為有利被告之認定。
三、本件檢察官據以認定被告戊○○涉有傷害犯行，無非係以告訴人己○○之指訴、
    證人乙○○之證言、診斷證明書一份及被告戊○○與告訴人素有嫌隙為依據。訊
    據被告戊○○堅決否認有何傷害犯行，並辯稱：其在案發當時，本在上開檳榔攤
    之躺椅上睡覺，因告訴人與被告丁○○發生衝突，且掀翻棋盤，因而氣憤，欲持
    塑膠椅打告訴人，但被告訴人之夫乙○○攔住，因此，根本未打到告訴人等語。
    本件檢察官據以認定被告犯行之診斷證明書僅足以證明告訴人頭部受有前開傷勢
    ；被告戊○○與告訴人素有怨隙之情形，亦僅足以證明被告戊○○有傷害告訴人
    之動機，該些證據均無法直接證明被告戊○○涉有傷害犯行。因此，本件被告戊○○是否涉有檢察官所指之傷害犯行，應審酌者厥為告訴人之指訴是否與相關證
  人之證詞相符而足採信。經查：
  （一）告訴人指訴被告戊○○係騎乘機車至前開檳榔攤，見其與他人發生衝突，竟
        入內持塑膠椅毆打其頭部，其因而倒地云云，此顯與證人乙○○、丙○○所
        證述之情節不符，已如前述【見壹之一之（二）】，而被告戊○○所辯解之
        情形反與證人乙○○、丙○○所證情節大致相符，參以被告戊○○與告訴人
        素有怨隙，則告訴人之指訴是否採信，非無疑問。
  （二）檢察官雖又以證人乙○○之證詞作為認定被告戊○○犯有前開傷害犯行之證
        據，惟證人乙○○於偵、審中均證稱：被告戊○○欲持塑膠椅毆打告訴人，
        為其攔阻，回頭看，告訴人便已倒地等語，足見證人乙○○並未見到告訴人
        遭被告戊○○毆打。再者，證人丙○○證稱：被告戊○○所持之椅子經乙○○攔阻，並未丟出去等語（見本審卷九十三年五月二十日審理筆錄），益見
        告訴人指訴尚乏其他佐證加以支持。
  綜上所述，本件檢察官據以認定被告戊○○傷害犯行之告訴人指訴既有瑕疵，且乏
  其他佐證加以支持，而被告戊○○之辯解復與證人乙○○、丙○○等人之證言大致
  相符，應足採信。因此，檢察官認定被告犯行所憑之證據，其證明力業已不足以證
  明被告犯行達一般人可確認其為真實之程度，此外，本院復查無其他積極證據足以
  證明被告戊○○確有檢察官人所指之犯行，本件應屬不能證明被告戊○○犯罪，應
  依法諭知被告戊○○無罪之判決。
四、原審未斟酌上情，遽爾認定被告戊○○涉犯刑法第二百七十七條第一項之普通傷
    害罪，而為被告戊○○有罪之判決，顯有未當，被告戊○○上訴意旨否認犯罪，
    為有理由，自應由本院將原判決撤銷改判被告戊○○無罪。
五、另本件具有刑事訴訟法第四百五十一條之一第四項第三款應為無罪判決諭知之情
    事，原審本應依同法第四百五十二條規定，改適用通常程序審判之，惟因誤用簡
    易程序裁判，當由本院準用刑事訴訟法第三百六十九條第二項規定撤銷原審判決
    ，逕依通常程序為第一審判決。
據上論結，應依刑事訴訟法第四百五十五條之一第一項、第三項、第三百六十九條第
一項前段、第二項、第三百六十四條、第二百九十九條第一項前段、第三百零一條第
一項，刑法第二百七十七條第一項、第四十一條第一項前段，罰金罰鍰提高標準條例
第一條前段、第二條，判決如主文。
本案經檢察官朱介斌到庭執行職務。
中      華      民      國    九十三    年      五    月    三十一    日
                                  臺灣嘉義地方法院刑事第二庭
                                      審判長  法  官  許兆慶
                                              法  官  廖政勝
                                              法  官  林坤志
右正本證明與原本無異。
被告丁○○部分，不得上訴。
被告戊○○部分，如不服本判決，應於判決送達後十日內，向本院提出上訴書狀。
中      華      民      國    九十三    年      五      月    三十一    日
                                              書記官  江芳耀
附錄本判決論罪法條全文
刑法第二百七十七條第一項
傷害人之身體或健康者，處三年以下有期徒刑、拘役或一千元以下罰金。
